【裁判字號】    97,易,270
【裁判日期】    970731
【裁判案由】    詐欺
【裁判全文】
臺灣新竹地方法院刑事判決              97年度易字第270 號
公  訴  人  臺灣新竹地方法院檢察署檢察官
被      告  乙○○
上列被告因詐欺案件，經檢察官提起公訴（96年度偵字第7436號
），本院依簡式審判程序判決如下：
    主  文
乙○○幫助犯詐欺取財罪，處有期徒刑貳月，如易科罰金，以銀
元佰元即新臺幣玖佰元折算壹日；減為有期徒刑壹月，如易科
罰金，以銀元佰元即新臺幣玖佰元折算壹日。緩刑貳年。
    事實及理由
壹、構成犯罪事實：
    乙○○明知近年來臺灣社會盛行以虛設、租賃、借用或買賣
    人頭帳戶之方式，供詐騙集團作為詐欺他人交付財物或恐嚇
    他人交付贖金等不法用途，亦知金融機構帳戶係個人理財之
    重要工具，且關係個人財產、信用之表徵，應可預見他人向
    其收購金融機構帳戶之存摺、印章、金融卡及可語音查詢個
    人存款帳戶之密碼者，目的及手段詭異，應有持帳戶等相關
    物件，供己詐騙或恐嚇他人錢財之意圖，其亦知悉提供帳戶
    之帳號、語音密碼供他人使用，具有幫助掩飾或藏匿他人犯
    罪所得財物之可能性，竟仍基於縱有人以其金融帳戶實施詐
    欺犯罪亦不違背其本意之幫助詐騙集團從事詐欺取財行為的
    犯罪意思，於民國95年2 月間某日，在不詳地點，將其所有
    之台北富邦商業銀行新竹分行（下稱台北富邦新竹分行）00
    0000000000號帳戶之帳號及語音密碼，以不詳代價提供予真
    實姓名年籍不詳之詐欺集團份子使用。嗣該詐欺集團成員取
    得乙○○上開帳戶之帳號及95年2 月17日設定之語音密碼後
    ，即於95年3 月3 日下午1 時許，以電話向甲○○佯稱為其
    友人許幸渝，並佯稱其定存單於同月6 日始到期，因急需用
    錢，需借款新臺幣（下同）3 萬元週轉，並允諾於定存單到
    期後立即還款，致使甲○○不疑有他而陷於錯誤，分別於同
    日下午1 時37分許、同日下午1 時58分許，以自動櫃員機轉
    帳之方式，先後匯款2 萬元、1 萬元至乙○○上開帳戶內，
    該詐騙集團成員隨即於同日以語音轉帳的方式，將款項轉出
    花用，嗣甲○○於同月6 日以電話向許幸渝請求返還借款，
    發覺受騙後報警處理，始悉上情。
貳、程序方面：
    本件被告乙○○所犯幫助詐欺取財罪，非死刑、無期徒刑、
    最輕本刑為3 年以上有期徒刑之罪，或高等法院管轄第一審
    之案件，被告於本院準備程序進行中，就被訴事實為有罪之
    陳述，經本院合議庭認合於刑事訴訟法第273 條之1 第1 項
    之規定，裁定進行簡式審判程序，此合先敘明。
、認定犯罪事實所根據的證據及理由：
一、被告乙○○於警局詢問時、檢察事務官詢問時之供述，及本
    院準備程序、簡式審判程序訊問時之自白。
二、證人即被害人甲○○於警詢時之指述。
三、台北富邦新竹分行函復之被告上開帳戶客戶基本資料暨各類
    存款歷史對帳單1 份、大里市農會及三信商業銀行自動櫃員
    機交易明細表各1 紙在卷可證。
四、台北富邦銀行電話暨網路銀行約定轉入帳號申請書影本1 紙
    附卷可查。
肆、論罪科刑的理由：
一、按行為後法律有變更者，適用行為時之法律。但行為後之法
    律有利於行為人者，適用最有利於行為人之法律，刑法第2
    條第1 項定有明文（刑法第2 條係規範行為後法律變更所生
    新舊法律比較適用之準據法，是刑法第2 條本身雖經修正，
    但該條文既屬適用法律之準據法，本身尚無比較新舊法之問
    題，應逕適用裁判時之刑法第2 條規定以決定適用之刑罰法
    律）。又比較時應就罪刑有關之共犯、未遂犯、想像競合犯
    、牽連犯、連續犯、結合犯，以及累犯加重、自首減輕暨其
    他法定加減（如身分加減）與加減例等一切規定，綜其全部
    罪刑之結果而為比較（最高法院95年第8 次刑事庭會議決議
    參照）。查被告行為後，刑法第33條第5 款有關罰金之最低
    數額、第41條有關易科罰金等規定，業於94年2 月2 日修正
    公布，並均自95年7 月1 日起施行，茲就比較情形分述如下
    ：
（一）刑法第33條第5 款有關罰金之最低數額部分，刑法分則編
      各罪所定罰金之貨幣單位原為銀元，修正前刑法第33條第
      5 款規定：「罰金：（銀元）1 元以上」，而銀元與新臺
      幣間之折算，依現行法規所定貨幣單位折算新臺幣條例規
      定，以銀元1 元折算新臺幣3 元；修正後刑法第33條第5
      款則規定：「罰金：新臺幣1 千元以上，以百元計算之」
      ；經比較修正前、後之規定，修正後刑法第33條第5 款所
      定罰金之最低數額，較之修正前提高，自以修正前刑法第
      33條第5 款之規定有利於被告。
（二）刑法第41條有關易科罰金之規定，行為時即修正前刑法第
      41條第1 項前段規定：「犯最重本刑為5 年以下有期徒刑
      以下之刑之罪，而受6 個月以下有期徒刑或拘役之宣告，
      因身體、教育、職業、家庭之關係或其他正當事由，執行
      顯有困難者，得以1 元以上3 元以下折算1 日，易科罰金
      。」，而被告行為時之易科罰金折算標準，依修正前罰金
      罰鍰提高標準條例第2 條前段（現已刪除）規定，就其原
      定數額提高為100 倍折算1 日，則被告行為時之易科罰金
      折算標準，應以銀元300 元折算1 日，經折算為新臺幣後
      ，應係以新臺幣900 元折算為1 日。裁判時即修正後刑法
      第41條第1 項前段則規定：「犯最重本刑為5 年以下有期
      徒刑以下之刑之罪，而受6 個月以下有期徒刑或拘役之宣
      告者，得以新臺幣1 千元、2 千元或3 千元折算1 日，易
      科罰金。」，比較修正前、後之易科罰金折算標準，以行
      為時即修正前之規定，較有利於被告。
二、論罪：
（一）按幫助犯之成立，主觀上行為人須有幫助故意，客觀上須
      有幫助行為，亦即刑法上之幫助犯，係對於犯罪與正犯有
      共同之認識，而以幫助之意思，對於正犯資以助力，而未
      參與實施犯罪之行為者而言（最高法院75年度台上字第15
      09號、84年度台上字第5998號、第6475號、88年度台上字
      第1270號判決均同此意旨）。
（二）本件被告基於幫助他人詐欺取財之不確定故意，將其所有
      銀行帳戶之帳號及語音密碼提供予詐騙集團成員使用，以
      利其誘使他人匯入款項後自該帳戶提領花用，被告所為應
      僅止於幫助詐欺之故意，而為刑法詐欺罪構成要件以外之
      行為，復無證據證明被告有參與詐欺犯行之實施，應屬刑
      法第30條之幫助犯。
（三）故被告乙○○所為，係犯刑法第339 條第1 項、第30條第
      1 項前段之幫助詐欺取財罪。又被告係幫助他人犯罪，爰
      依刑法第30條第2 項之規定，按正犯之刑減輕之（刑法第
      30條僅用語修改，未涉及法律構成要件或刑罰之變更，應
      非法律變更，無庸適用刑法第2 條規定比較新舊法，應逕
      依裁判時刑法論處）。
三、科刑：
（一）主刑：審酌被告明知近年來國內多有詐欺、恐嚇集團犯案
      ，均係使用人頭帳戶以作為收受不法所得款項之手段，竟
      仍為幫助他人詐欺之犯行，以助長犯罪集團惡行，供詐欺
      犯取得所騙財物之工具，其對於社會秩序之擾亂不言而喻
      ，而犯罪後於本院準備程序訊問時已與被害人甲○○達成
      和解，並當庭賠償被害人1 萬5,000 元，有本院97年7 月
      17日之準備程序筆錄可證，另被害人於本院簡式審判程序
      訊問時亦表示被告已賠償，可以給予被告一個自新的機會
      ，參以被告犯後尚能坦白承認犯行，態度良好等一切情狀
      ，量處如主文所示之刑，並依修正前刑法第41條第1 項前
      段之規定，諭知易科罰金之折算標準。又查被告所犯上開
      之罪，犯罪時間係在96年4 月24日以前，核與中華民國九
      十六年罪犯減刑條例第2 條第1 項第3 款規定相符，應予
      減刑，爰依法減刑如主文所示，並諭知易科罰金之折算標
      準，以示懲儆。
（二）緩刑：末按犯罪在新法施行前，於新法施行後之緩刑之宣
      告，應適用新法第74條之規定（最高法院95年度第8 次刑
      事庭會議決議七可資參照）。亦即，就緩刑之宣告，係依
      裁判時之情狀為其考量標準，此部分應逕依裁判時之法律
      為適用基準，無須比較新舊法，縱因而與主刑部分所適用
      之法律不同，亦無割裂適用法律之問題。查被告前未曾因
      故意犯罪受有期徒刑以上刑之宣告，有臺灣高等法院被告
      前案紀錄表及刑案資料查註紀錄表各1 份在卷可查，因一
      時失慮，致罹刑典，經此次偵查程序及科刑之教訓後，應
      已知所警惕，相信不會再犯，又檢察官因被告已賠償被害
      人而請求法院給予被告緩刑之宣告，而被害人甲○○亦表
      示可以給予被告一個自新的機會，是本院認為前開對其所
      宣告之刑，以暫不執行為適當，爰併予宣告緩刑2 年，以
      勵來茲而啟自新。
伍、適用法律依據：
一、程序法方面：刑事訴訟法第273 條之1 第1 項、第299 條第
    1 項前段。
二、實體法方面：刑法第2 條第1 項前段、第339 條第1 項、第
    30條第1 項前段、第2 項、第74條第1 項第1 款，修正前刑
    法第41條第1 項前段，刑法施行法第1 條之1 第1 項、第2
    項前段，中華民國九十六年罪犯減刑條例第2 條第1 項第3
    款、第7 條，判決如主文。
本案經檢察官郭進昌到庭執行職務。
中    華    民    國    97    年    7     月    31    日
                  刑事第四庭法  官  馮俊郎
以上正本證明與原本無異。
如不服本判決，得自收受送達之日起10日內，向本院提起上訴。
上訴書狀應敘述具體理由。上訴書狀未敘述上訴理由者，應於上
訴期間屆滿後20日內補提理由書狀於本院（均須按他造當事人之
人數附繕本）「切勿逕送上級法院」。
中    華    民    國    97    年    7     月    31    日
                            書記官  鄧雪怡
附錄本案論罪科刑實體法條全文：
刑法第339 條第1 項：
意圖為自己或第三人不法之所有，以詐術使人將本人或第三人之
物交付者，處5 年以下有期徒刑、拘役或科或併科1,000 元以下
罰金。（罰金之貨幣單位改為新臺幣，並提高為30倍）
【刑法第30條：幫助他人實行犯罪行為者，為幫助犯。雖他人
不知幫助之情者，亦同。幫助犯之處罰，得按正犯之刑減輕之
。】


司法院資訊處製作；財團法人民間司法改革基金會備份。
